【裁判字號】    99,裁,2297
【裁判日期】    990930
【裁判案由】    綜合所得稅
【裁判全文】
最  高  行  政  法  院  裁  定
                                      99年度裁字第2297號
上  訴  人  甲○○
訴訟代理人  卓隆燁
被 上訴 人  財政部臺北市國稅局
代  表  人  凌忠嫄
上列當事人間綜合所得稅事件，上訴人對於中華民國99年5月20
日臺北高等行政法院98年度訴字第2701號判決，提起上訴，本院
裁定如下：
    主  文
上訴駁回。
上訴審訴訟費用由上訴人負擔。
    理  由
一、按對於高等行政法院判決之上訴，非以其違背法令為理由，
    不得為之，行政訴訟法第242條定有明文。依同法第243條第
    1項規定，判決不適用法規或適用不當者，為違背法令；而
    判決有同條第2項所列各款情形之一者，為當然違背法令。
    是當事人對於高等行政法院判決上訴，如依行政訴訟法第24
    3條第1項規定，以高等行政法院判決有不適用法規或適用不
    當為理由時，其上訴狀或理由書應有具體之指摘，並揭示該
    法規之條項或其內容；若係成文法以外之法則，應揭示該法
    則之旨趣，倘為司法院解釋或本院之判例，則應揭示該判解
    之字號或其內容。如以行政訴訟法第243條第2項所列各款情
    形為理由時，其上訴狀或理由書，應揭示合於該條項各款之
    事實。上訴狀或理由書如未依此項方法表明者，即難認為已
    對高等行政法院判決之如何違背法令有具體之指摘，其上訴
    自難認為合法。
二、緣上訴人民國95年度綜合所得稅結算申報，列報其配偶元家
    雄取自永達保險經紀人股份有限公司（下稱永達公司）薪資
    所得新臺幣（下同）2,252,740元，經被上訴人依據法務部
    調查局臺北市調查處通報查獲該公司短報元家雄薪資所得1,
    969,505元，被上訴人乃歸戶核定上訴人綜合所得總額6,164
    ,600元，補徵應納稅額428,625元，並按所漏稅額556,448元
    處0.5倍罰鍰278,224元。上訴人不服，循序提起本件行政訴
    訟，案經原審駁回其訴。
三、本件上訴人對於原審判決上訴，主張：（一）依財政部95年
    6月28日台財稅字第09504063430號函釋（下稱財政部95年函
    釋）規定，保險業務員因為所屬公司招攬保險業務而發生之
    成本費用，其屬保險公司之營業費用者，不宜由保險業務員
    自行吸收或負擔，成為業務員薪資之一部分，原審判決亦是
    認，惟卻以薪資所得沒有核實認列對應費用之觀念，將系爭
    屬公司費用之勞務支援部分歸屬業務員薪資所得，自屬違背
    法令。（二）縱將執行業務所得以薪資所得方式申報綜合所
    得稅，依前揭財政部95年函釋及所得稅法第14條第1項第2類
    執行業務所得之規定，不論薪資所得或執行業務所得，凡與
    招攬業務有關之成本費用，均非屬綜合所得稅稅基之一部，
    故應無差異。原審判決誤認本件爭點應為系爭所得之性質，
    顯屬違背法令。（三）依本院32年判字第18號判例及司法院
    釋字第392號解釋規定，被上訴人應以臺灣臺北地方法院檢
    察署檢察官96年度偵字第2347號不起訴處分書認定事實，原
    判決見解與該判例有異，原審判決違反本院32年判字第18號
    判例規定，自屬違背法令。（四）本件系爭公務車租金之租
    稅法律適用及實務，前經稅捐稽徵機關認屬為交通費，依財
    政部95年函釋規定，應由任職公司檢據核實列報，尚不宜約
    定由業務員自行吸收或負擔，嗣後課稅事實資料未變，稅捐
    稽徵機關憑藉新見解重為認定，與本院89年度判字第699號
    判決要旨相互牴觸，亦屬違背法令。（五）租稅法所重視者
    ，應為足以表徵納稅能力之實質的經濟事實，而非其外觀之
    法律行為或形式上之登記事項，對實質上相同經濟活動所產
    生之相同經濟利益，應課以相同之租稅。上訴人配偶申請使
    用及保管公務車，係為推展業務，與永達公司負責人租賃車
    輛供業務使用情形相同，均屬永達公司營業費用，依實質課
    稅原則及平等原則，不應歸屬上訴人配偶之薪資所得，被上
    訴人對此相同事件卻見解有異，顯違反行政程序法平等原則
    ，自屬違背法令。（六）綜合所得稅原則上係採現金收付制
    ，稱為收付實現原則，亦即綜合所得稅之核課，應僅對已實
    現之實際所得課稅，對於薪酬計算過程中，屬績效衡量因素
    且非屬受僱人實際領受之營業費用，不應涵蓋於受僱人之所
    得中，上訴人配偶申請使用及保管公務車，係為推展業務，
    自屬永達公司營業費用，且永達公司自上訴人配偶業務發展
    費用中扣除，上訴人配偶並未實際取得系爭租金，依綜合所
    得稅之收付實現原則，亦不應歸屬上訴人配偶之薪資所得，
    此亦經臺北地方法院檢察署是認在案，原審判決未依是項原
    則審理，難謂非屬違背法令。（七）再者，憲法課以人民納
    稅義務，除應遵守依法行政、實質課稅原則外，更應嚴守租
    稅中性原則，亦即租稅課徵應以行為本質為依歸，避免以租
    稅手段影響經濟行為之實質，進而造成納稅義務人之經濟活
    動因不同租稅對待而造成扭曲，永達公司對上訴人配偶等業
    務同仁之薪酬係採獎金制度，以各項績效計算之個人薪酬及
    組織報酬，而組織報酬係以支應歸屬利潤中心之各項必要營
    業費用，故上訴人配偶薪資所得為個人薪酬及組織報酬減除
    支應歸屬利潤中心之各項必要費用後餘額，二項之合計數乃
    上訴人配偶實際取自任職公司之薪資所得，要難將直接歸屬
    至各業務同仁利潤中心之各項必要業務費用，認定非屬永達
    公司營業費用，影響永達公司制訂之獎金制度，違反租稅中
    立原則等語，雖以該判決違背法令為由，惟核其上訴理由，
    係重述其在原審業經主張而為原審判決摒棄不採之陳詞，或
    係執其一己之法律見解，就原審所為論斷或駁斥其主張之理
    由，泛言原審判決違反法令，而非具體表明原判決究竟有如
    何合於不適用法規或適用不當，或有行政訴訟法第243條第2
    項所列各款之情形，尚難認為已對原審判決之如何違背法令
    有具體之指摘。依首開規定及說明，應認其上訴為不合法。
四、據上論結，本件上訴為不合法。依行政訴訟法第249條第1項
    前段、第104條、民事訴訟法第95條、第78條，裁定如主文
    。
中    華    民    國    99    年    9     月    30    日
                    最高行政法院第七庭
                        審判長法官  藍  獻  林
                              法官  廖  宏  明
                              法官  張  瓊  文
                              法官  姜  素  娥
                              法官  林  文  舟

以  上  正  本  證  明  與  原  本  無  異
中    華    民    國    99    年    10    月    1     日
                              書記官  彭  秀  玲

司法院資訊處製作；財團法人民間司法改革基金會備份。
